【裁判字號】    88,訴,2325
【裁判日期】    890529
【裁判案由】    重利等
【裁判全文】
臺灣高雄地方法院刑事判決                        八十八年度訴字第二三二五號
    公  訴  人  臺灣高雄地方法院檢察署檢察官
    被      告  乙○○
右列被告因重利案件，經檢察官提起公訴（八十八年度偵字第二一七六四號），本院
判決如左：
    主      文
乙○○無罪。
    理      由
一、公訴意旨略以：被告乙○○基於常業之犯意，自民國八十八年二月間某日起，先
    郵寄宣傳廣告單至不特定之公司行號作為宣傳，並以0000000000號行
    動電話為聯絡電話，供急迫、輕率或無經驗不特定之多數人借款，其利息為每月
    六十分，以取得與原本不相當之重利；另意圖營利，並基於概括之犯意，自八十
    八年五月二十六日起至同年六月十七日止，以麻將牌為賭具，高雄市左營區○○○路三九三號十四樓之六房屋為賭博場所，提供不特定人賭博財物，約定抽頭方
    法為每沖抽頭新台幣（下同）二千元，共計抽頭所得金額約五十三萬四千元。因
    認被告涉有刑法第三百四十五條之常業重利罪嫌及同法第二百六十八條前段之賭
    博罪嫌。
二、公訴人認被告涉有上開罪嫌，無非以被告在警訊及偵查中之自白，及所扣證物為
    其論據，惟按犯罪事實應依證據認定之，無證據不得推定其犯罪事實，刑事訴訟
    法第一百五十四條定有明文。又認定不利於被告之事實，須依積極證據，苟積極
    證據不足為不利於被告事實之認定時，即應為被告有利之認定，更不必有何有利
    之證據，最高法院三十年上字第八一六號著有判例可資參照。訊據被告乙○○坦
    認有借貸金錢予友人之事實，惟堅決否認犯有何重利、賭博之犯行，辯稱：並無
    從事金錢借貸賺取重利或賭博之行為等語，經查：
（一）被告關於重利犯行部分固於警訊中自白稱：伊自八十八年二月中旬，開始在高
      雄市左營區○○○路三九三號十四樓之六經營地下錢莊，借貸人丙○○是發現
      伊所寄出之宣傳廣告，就主動打電話給伊，伊將借貸方法及利息告知丙○○，
      表示如有支票，就簽支票抵押，無支票就簽本票做抵押，然後雙方再約定交易
      地點，後借予丙○○一百八十萬元，日息是二分利，必需簽發六張支票給伊，
      每一張支票面額是五十萬元做抵押，所抵押兌現的日期是從丙○○收到伊借貸
      的金錢後，開始計算日息一個月為期限日，利息的計算是如果丙○○收到現金
      三十萬元，丙○○就必須本金加利息簽發面額五十萬元之支票給伊，其中二十
      萬元是三十天為一期的利息，另甲○○向伊借貸六萬五千元，一個月的利息是
      三千元，甲○○簽發一張六萬八千元支票做抵押等語。並就所扣之證物逐一說
      明其用途稱：所扣本票是簽發予借貸人做為抵押物之用，宣傳單是用來宣傳之
      用，信封是寄宣傳單給住戶，帳單是借貸金錢之人借得金錢後，伊用以統計每
      日收取本金加利所得及未收取金錢之記錄帳單，查扣之四盒名片是對外招攬借
      貸生意所使用之化名等語。然於偵查中僅自承：自八十八年二月起經營，利息
      每日二分，每月六十分，若借一萬元，每月還六千元，只借過一人等語，所扣
      帳單、帳冊均非做為經營錢莊之用等語。是被告於警訊及偵查中雖均為自白，
      惟內容並不一致。再經本院依職權當庭勘驗警訊錄音帶，被告係依已完成之筆
      錄逐字朗讀，並非當場製作筆錄時所錄製，此經本院將勘驗結果記明筆錄附卷
      可參，又關於偵查中之自白，被告復辯駁稱：係警員要伊自承犯罪等語，是被
      告之警訊及偵查中之自白無證據顯示確出於任意性，其自白已生疑義。
（二）被告並未以借貸金錢之方式賺取重利之事實，業據證人丙○○於審理中證述：
      被告並未借貸金錢予伊，所查扣以伊名義所簽發之支票六張，是借放在被告處
      ，忘記帶走，伊有交待被告要放好等語，證人甲○○於偵查中亦證述：伊有向
      被告借貸現金六萬八千元，利息僅一千元等語無訛，隨案雖扣得其上印製「『
      長榮』二、三胎房貸，支票調現、最合理利息、保證利息兩分內、服務專線（
      ○七）0000000，全省洽詢專線0000000000」等字樣之宣傳
      廣告二紙，且行動電話號碼亦為被告所申請之門號，為被告坦認在卷，惟被告
      抗辯稱：「該廣告上之行動電話號碼係警員要伊寫的」等語，參以該二紙廣告
      ，一紙係以黏貼之方式，將宣傳要項黏貼於紙上，顯是草稿，一紙則將黏貼之
      要項打成文字並影印成完整之宣傳單，在前一紙草稿中，被告之行動電話號碼
      正是以書寫之方式註明紙上，是被告所辯是事後寫上去等語並非無據，尚屬合
      理。再宣傳紙上所載（○七）0000000號電話號碼，經查係丁○○所申
      請，裝機地址係高雄市○○○路一六三號之二，於八十八年十月三十日欠費拆
      機。此有中華電信股份有限公司臺灣南區電信分公司南高雄營運處函一件暨單
      機基本資料查詢一紙附卷可考，該電話號碼不是被告所申請，且裝機地亦與被
      告被查獲處高雄市左營區○○○路三九三號十四樓之六並無何地緣上之關係，
      足見與本件並無何關聯性。復參以所扣本票，受款人欄皆未表明被告，亦難即
      認係做為抵押之用。是本件被告所辯並無重利犯行等語，核屬有據，應足採信
      。
（三）關於被告賭博之犯行，固據被告於警訊及偵查中自白：是自八十八年五月二十
      七日開始至六月十七日止，以麻將牌供不特定人聚賭金錢，其賭法是以二千為
      底，每台二百元，每沖抽頭二千元，至今抽頭共計五十三萬四千元等語，惟證
      人即當天亦在現場之陳燦陽於審理中證述：伊當天是去找被告聊天，並未賭博
      ，也沒有看到麻將牌等語明確，核與警方並未扣得任何賭具與賭資等情相符，
      且警方所扣得之類似記帳用之紙張十八紙，僅載明姓名與若干數字，亦難認與
      被告之賭博犯行有何關連。是本件被告在警訊中關於賭博犯行之自白亦難證明
      。
綜據上述，依前揭判例意旨，尚難認被告有為公訴人起訴所指之犯行，是本案自不能
僅憑被告於警訊及偵查中之自白，即推定被告有為重利或賭博之犯行，此外，本院復
查無其他積極證據足認被告有被訴之犯行，是本案不能證明被告犯罪，爰為無罪之諭
知。
據上論斷，應依刑事訴訟法第三百零一條第一項判決如主文。
中      華      民      國    八十九    年      五      月    三十一    日
                                     臺灣高雄地方法院刑事第六庭
                                           法    官    古 振 暉
右正本證明與原本無異。
如不服本判決，應於判決送達後十日內，向本院提出上訴狀。
                                           書 記 官    吳 建 德
中    華    民    國      八十九      年       六      月       二      日


司法院資訊處製作；財團法人民間司法改革基金會備份。
